【裁判字號】    98,易,166
【裁判日期】    980910
【裁判案由】    竊盜
【裁判全文】
臺灣花蓮地方法院刑事判決               98年度易字第166號
公  訴  人  臺灣花蓮地方法院檢察署檢察官
被      告  丙○○
上列被告因竊盜案件，經檢察官提起公訴（98年度偵字第2181號
），本院判決如下：
    主  文
丙○○竊盜，累犯，處有期徒刑肆月，如易科罰金，以新臺幣壹
仟元折算壹日。
    事  實
一、丙○○曾因傷害案件，經臺灣南投地方法院以94年度訴字第
    624號判處有期徒刑8月確定，並於民國96年1月1日執行完畢
    。其仍不知悔改，於 98年4月初某日，基於意圖為自己不法
    之所有，至花蓮縣玉里鎮○○路○段148號甲○○住處前，徒
    手竊取丁○○委託甲○○所保管之車牌號碼KC-0718號車牌2
    面（原所有人為丁○○之母林美子），得手後懸掛於其所使
    用無車牌報廢車上。嗣經員警於98年5月10日下午5時許，在
    花蓮縣玉里鎮神農85號前，發現其所駕駛之車輛形跡可疑，
    經盤查而查悉上情。
二、案經花蓮縣警察局玉里分局報請臺灣花蓮地方法院檢察署檢
    察官偵查起訴。
    理  由
一、按被告以外之人於審判外之言詞或書面陳述，除法律有規定
    者外，不得作為證據；被告以外之人於偵查中向檢察官所為
    之陳述，除顯有不可信之情況者外，得為證據；又被告以外
    之人於檢察事務官、司法警察官或司法警察調查中所為之陳
    述，與審判中不符時，其先後之陳述具有較可信之特別情況
    ，且為證明犯罪事實存否所必要者，得為證據；被告以外之
    人於審判外之陳述，雖不符刑事訴訟法第159條之1至第 159
    條之4 之規定，而經當事人於審判程序同意作為證據，法院
    審酌該言詞陳述或書面陳述作成時之情況，認為適當者，亦
    得為證據；當事人、代理人或辯護人於法院調查證據時，知
    有第159條第1項不得為證據之情形，而未於言詞辯論終結前
    聲明異議者，視為有前項之同意，刑事訴訟法第159條第1項
    、第159條之1第2項、第159條之2、第159條之5 分別定有明
    文。查證人即被害人甲○○、證人丁○○於警詢時所為之陳
    述，固屬被告以外之人於審判外之陳述，均屬傳聞證據；惟
    被告對上揭證人於警詢之證據能力表示沒有意見，且於本院
    言詞辯論終結前並未聲明異議，故本院審酌上揭證人言詞陳
    述作成之情況，係基於渠等自由意識所為之陳述，且並無任
    何不當取供之情形，認渠等陳述作成之情況為適當，而認有
    證據能力。
二、上揭犯罪事實，業據被告丙○○於警詢、檢察官偵查時均坦
    承不諱，惟其於本院審理時固坦承有於上揭時、地拿取車牌
    號碼KC-0718號車牌2面，並懸掛在其所使用無車牌之自小客
    車等情，但矢口否認有何竊盜之犯行，並辯稱：伊去甲○○
    家跟甲○○借，經甲○○同意，伊才拿走云云。嗣又改辯稱
    ：係經甲○○之哥哥同意才拿走云云。經查：
  (一)車牌號碼KC-0718號車牌2面（原所有人為丁○○之母林美子
    ），係丁○○委由甲○○代為保管乙情，業據證人丁○○於
    警詢時證述綦詳、甲○○於警詢及本院審理時證述明確，並
    有車籍查詢-基本資料詳細畫面2份、花蓮縣警察局車輛尋獲
    電腦尋入單 1份在卷可稽。且證人甲○○於警詢、本院審理
    時均證稱：被告有至伊店裏向伊購買 1台銀色中華自小客車
    ，伊有告訴被告該車沒有車牌，被告跟伊說「沒有關係他有
    辦法！」，於是買賣車子的交易成立，而員警所查扣之車牌
    就是丁○○寄放在伊處，被告於本案案發前有看到該車牌，
    有要跟伊借該車牌，但伊跟被告說不行，因為那是別人的東
    西，後來這 2面車牌就不見，警方通知伊時，伊才知道被告
    將車牌掛在被告車上，被告雖曾開口要跟伊借車牌，但伊跟
    被告說不行等語明確。再者，被告於警詢時亦自承：我向花
    蓮縣玉里鎮○○路○段148號郭姓屋主即甲○○購買1台銀色
    中華自小客車，且於今年 4月約清明節時（詳細日期不詳）
    在花蓮縣玉里鎮○○路○段148 號的貨櫃旁竊取這兩面車牌
    ，我不知道是何人所有，因我跟別人買的報廢車子沒有車牌
    ，所以我就想辦法偷兩面車牌掛上我所有的自小客車上等語
    ，並陳稱：「（問：你為何知道該處有兩面車牌？如何竊取
    ？你與屋主認識嗎？）因我的車子是向該屋主買的、當時我
    想問他有沒有車牌可以掛，那時剛好屋主不在家，而當我要
    離開時發現該處貨櫃旁有兩面車牌我就順手將兩面車牌取走
    並掛在自己車上，我與屋主是買車時認識的」、「事後我有
    去屋主家要告訴屋主，但他一直不在所以就做罷」等語綦詳
    。綜上足認被告係未經甲○○同意，即擅自將車牌取走至為
    灼然。故被告辯稱：係經甲○○同意云云，顯不可採信。
  (二)另被告於本院審理時曾改辯稱：我係跟甲○○哥哥說，他同
    意我才拿云云；與其於警詢、偵查、本院調查時均陳稱係經
    甲○○同意云云不符。然證人甲○○於本院審理時證稱：伊
    哥哥乙○○住伊隔壁，乙○○沒有跟伊說被告拿走這兩面車
    牌的事，事後乙○○有說被告來借車牌，但乙○○係叫被告
    來找伊，但伊不在家等語明確；又證人乙○○於本院審理時
    證稱：甲○○是我弟弟，我之前不認識被告，被告到過甲○○家，伊才見到被告，當時甲○○不在家，伊跟被告說要拿
    走你就拿走，但是要跟甲○○說，伊沒有把被告拿走車牌的
    事情告訴甲○○，伊知道那兩面車牌是甲○○的，所以才會
    叫被告跟甲○○說，被告也知道車牌是甲○○保管，並非伊
    保管，甲○○沒有把車牌託伊保管，甲○○將車牌放在家裏
    ，甲○○沒有告訴伊如果有人要拿車牌可以讓他拿走等語綦
    詳；且被告於本院審理時亦自承：我去甲○○家拿車牌時，
    我知道車牌是甲○○保管，並非乙○○保管，我跟乙○○說
    我跟甲○○買車子，沒有牌，要車牌借我掛，我也知道乙○○沒有車牌可借給我，我是要跟甲○○拿車牌，但甲○○人
    不在等語明確。顯見被告前至甲○○家拿取車牌時，已明知
    車牌係由甲○○保管中，並非乙○○，只有甲○○才有車牌
    可借其使用，且其既已發現甲○○人不在家，僅乙○○在，
    然被告於當時並不認識乙○○且不知道乙○○即為甲○○之
    兄，業據被告於本院審理時陳明在卷，則其未事先經甲○○
    同意，執意要取走上揭 2面車牌，且其於取走車牌後，雖有
    以電話或至甲○○家中找甲○○，目的係要甲○○答應將上
    揭 2面車牌借予其使用，但甲○○均不在等情，已據被告自
    承在卷；且證人甲○○於本院審理時亦證稱：被告至伊家找
    伊時伊不在，被告有打電話，但伊沒有接等語明確。則綜上
    所述，顯見被告明知上揭 2面車牌是甲○○保管，甲○○事
    前已曾明確告知被告上揭 2面車牌是別人的，並拒絕借車牌
    予其使用，則被告既已明知其未經甲○○同意借予上揭車牌
    ，且甲○○也不會同意將車牌借予伊，伊即乘甲○○不在家
    時，利用不知情之乙○○為同意，而取走上揭車牌 2面，仍
    無礙其於竊取車牌時之主觀竊盜之犯意成立至為明確。則被
    告所辯，亦不足採。
  (三)此外，並有贓物認領保管單1份、照片2張在卷可稽。本案事
    證明確，被告犯行堪以認定。
三、核被告所為，係犯刑法第320條第1項竊盜罪。被告前曾有如
    事實欄所載前科及有期徒刑之執行完畢，有臺灣高等法院被
    告前案紀錄表1份在卷可稽，其於有期徒刑執行完畢後5年內
    故意再犯本案有期徒刑以上之罪，為累犯，應依法加重其刑
    。爰審酌被告之素行、犯罪手段、所竊取財物價值尚非鉅、
    對被害人所造成之損害程度，犯罪後於警偵曾坦承犯行，嗣
    又否認犯行之態度，惟其所竊取之車牌 2面業已由丁○○領
    回，此有贓物認領保管單 1份在卷可參等一切情狀，量處如
    主文所示之刑，並諭知易科罰金之折算標準，以示懲儆。
據上論斷，應依刑事訴訟法第299條第1項前段，刑法第320條第1
項、第47條第1項、第41條第1項前段，刑法施行法第1條之1第 1
項、第2項前段，判決如主文。
本案經檢察官孫源志到庭執行職務。
中    華    民    國    98    年    9     月    10    日
                  刑事第二庭    法  官  陳月雯
以上正本證明與原本無異。
如不服本判決應於收受送達後10日內向本院提出上訴書狀，並應
敘述具體理由。其未敘述上訴理由者，應於上訴期間屆滿後20日
內向本院補提理由書 (均須按他造當事人之人數附繕本)「 切勿
逕送上級法院」。告訴人或被害人如對於本判決不服者，應具備
理由請求檢察官上訴，其上訴期間之計算係以檢察官收受判決正
本之日期為準。
中    華    民    國    98    年    9     月    10    日
                                書記官
附錄本判決論罪之法律條文：
中華民國刑法第320條：
意圖為自己或第三人不法之所有，而竊取他人之動產者，為竊盜
罪，處 5 年以下有期徒刑、拘役或 5 百元以下罰金。
意圖為自己或第三人不法之利益，而竊佔他人之不動產者，依前
項之規定處斷。
前二項之未遂犯罰之。


司法院資訊處製作；財團法人民間司法改革基金會備份。
